【裁判字號】    95,易,1246
【裁判日期】    950817
【裁判案由】    竊盜等
【裁判全文】
臺灣板橋地方法院刑事判決              95年度易字第1246號
公  訴  人  臺灣板橋地方法院檢察署檢察官
被      告  甲○○
                    （現於臺灣新店戒治所強制戒治中）
            乙○○
上列被告因竊盜等案件，經檢察官提起公訴（九十四年度偵字第
一三九七八號、第一九五四一號），於被告為有罪之陳述後，本
院合議庭裁定由受命法官獨任依簡式審判程序審理，茲判決如下
：
    主  文
甲○○共同竊盜，累犯，處拘役肆拾日，如易科罰金，以銀圓參
佰元折算壹日。
乙○○共同竊盜，處拘役參拾日，如易科罰金，以銀圓參佰元折
算壹日。又行使偽造私文書，足以生損害於公眾及他人，處有期
徒刑伍月，如易科罰金，以銀圓參佰元折算壹日。如附表所示偽
造之「丙○○」簽名與指印均沒收。
    事  實
一、甲○○前因違反麻醉藥品管理條例案件，經臺灣臺北地方法
    院以八十二年度易字第四九九六號判處有期徒刑三月確定，
    於民國八十二年十一月二十三日執行完畢（不構成累犯）；
    又因竊盜案件，經本院以八十八年度易字第一六九九號判處
    有期徒刑六月確定，甫於九十年一月十二日執行完畢（構成
    累犯）。乙○○前因違反麻醉藥品管理條例案件，經臺灣彰
    化地方法院以八十四年度訴字第七○四號判處有期徒刑五月
    確定，於八十四年十二月二十六日以易科罰金執行完畢（不
    構成累犯）。
二、甲○○於九十四年十一月七日二十時三十分許，駕駛懸掛變
    造Ｗ五─九二八一號號牌之自用小客車（甲○○所涉收受贓
    物部份，業由檢察官移送併案審理）搭載乙○○，
    行經臺北縣五股鄉○○○路十六號前公車招呼站時，適有貨
    車司機張進興將其雇主丁○○所有之蘆筍、玉米筍等貨物暫
    放於該公車招呼站之椅子上，甲○○、乙○○見有機可乘，
    遂基於意圖為自己不法所有之共同犯意聯絡，由乙○○把風
    警戒，並由甲○○下車竊取二箱蘆筍及二箱玉米筍（價值約
    新臺幣九千元）搬移至所駕上開自用小客車後座，甫得手欲
    行離去之際，適為張進興發現而報警處理當場查獲，並起出
    所竊得之蘆筍及玉米筍各二箱。
三、乙○○遭查獲上開竊盜犯行後，為掩飾身份以逃避責任，竟
    基於偽造文書之犯意，接續自九十四年十一月七日二十時三
    十分起至翌日即九十四年十一月八日二十時五十二分止，在
    臺北縣五股鄉○○○路十六號前、臺北縣政府警察局蘆洲分
    局五工派出所與臺灣板橋地方法院檢察署等處，冒用其胞姐
    丙○○之名義在如附表所示之文件上簽名及捺指印而偽造署
    押，其中於屬私文書性質之如附表編號一、二、三、十一、
    十二之偵辦刑案權利告知書、自願受搜索同意書、逕行逮捕
    通知書、證人結文及限制住居具結書上偽造署押後，即已完
    成該等私文書之偽造，足生損害於丙○○及偵查犯罪機關文
    書製作及犯罪偵查之正確性，並於偽造後將之交還警察或臺
    灣板橋地方法院檢察署法警而行使之。嗣真正之丙○○經臺
    灣板橋地方法院檢察署檢察官傳喚到案應訊，並將乙○○受
    查獲時按捺之指紋囑託內政部警政署刑事警察局鑑定，始發
    覺上情。
四、案經臺北縣政府警察局蘆洲分局報告臺灣板橋地方法院檢察
    署檢察官偵查起訴。
    理  由
一、犯罪事實之認定：
  (一)上揭犯罪事實，業據被告甲○○、乙○○於本院審理中均自
    白不諱，核與被害人丁○○、張進興於警詢中所為關於遭竊
    情節之供述一致，復有贓物認領保管單乙紙、贓物相片二幀
    及如附表編號一至十二之文件可資佐憑，堪信其等自白應與
    事實相符此外復有卷附
  (二)又被告乙○○如附表編號一、二、三、十一、十二之偵辦刑
    案權利告知書、自願受搜索同意書、逕行逮捕通知書、證人
    結文及限制住居具結書上偽造丙○○之署押，依其內容均足
    以表示其係以「丙○○」名義出證明警察已告知刑事訴訟法
    第九十五條所規定之事項、同意警察依刑事訴訟法第一百三
    十一條之一執行搜索、收受逮捕通知、依刑事訴訟法第一百
    八十六條表示所為證述係據實陳述而無匿飾增減及依檢察官
    之處分限制住居並隨傳隨到等用意，自屬刑法第二百十條所
    稱之私文書，雖該等私文書係警察機關或檢察署事先印製，
    然此不過為便利之措施，被告乙○○明知其內容，自可決定
    是否簽署，既仍執意冒名應訊而在其上偽造署押，該等事先
    印就之內容即為被告採為自己之一定意思表示而為私文書。
    而其決意偽造並行使，自足以生損害於無端受累之丙○○，
    及偵查犯罪機關文書製作及犯罪偵查之正確性。
  (三)綜上所述，本件事證已臻明確，被告二人如事實欄所載之犯
    行足以認定，應依法論科。
二、論罪科刑之法律適用：
  (一)按被告行為後，刑法及其施行法於九十四年一月七日修正，
    並自九十五年七月一日施行，另罰金罰鍰提高標準條例第二
    條之規定配合刑法修正同時刪除。依修正後刑法第二條第一
    項之規定：「行為後法律有變更者，適用行為時之法律。但
    行為後之法律有利於行為人者，適用最有利於行為人之法律
    。」。上開刑法、刑法施行法等相關法律之修正雖非個別刑
    罰處罰規定或構成要件之變更，然已影響行為人刑罰之法律
    效果，應屬刑法第二條第一項所定之法律變更（最高法院八
    十三年度台非字第一九九號判決意旨參照）。是本件自應就
    被告適用修正前後相關規定法律效果綜合比較後，依上開規
    定適用法律，並應依比較後之結果一體適用，不得就新舊法
    個別項目割裂適用（最高法院九十五年第八次刑事庭會議決
    議意旨參照）。茲比較說明如下：
    1.核被告甲○○、乙○○所為，依其行為時法即刑法及其施
      行法於九十五年七月一日修正施行前之規定，均係犯刑法
      第三百二十條第一項之竊盜罪，被告乙○○另犯刑法第二
      百十六條、第二百十條之行使偽造私文書罪。被告甲○○
      、乙○○就上開竊盜犯罪間，有犯意之聯絡與行為之分擔
      ，為共同正犯。被告乙○○多次在上開文件上偽造「丙○○」之署名並按捺指印，其偽造署押及偽造私文書均係基
      於同一冒名應訊之目的，而為接續之行為，應為接續犯而
      僅成立單純一罪；又其偽造署押為偽造私文書之階段行為
      ，其偽造私文書又為行使偽造私文書之低度行為，均應為
      行使偽造私文書之高度行為所吸收，亦不另論科。公訴人
      認被告乙○○所犯係刑法第二百十七條第一項之偽造署押
      罪，尚有未洽，其起訴法條應予變更。又被告乙○○所犯
      上開二罪，犯意各別，方法有異，行為互殊，應予分論併
      罰。另被告甲○○因竊盜案件，經本院以八十八年度易字
      第一六九九號判處有期徒刑六月確定，甫於九十年一月十
      二日執行完畢，此有臺灣高等法院被告前案紀錄表附卷足
      參，其於有期徒刑執行完畢後五年以內再犯本件最重本刑
      為有期徒刑以上之罪，為累犯，應依刑法第四十七條之規
      定加重其刑。
    2.而依刑法及其施行法於九十五年七月一日修正施行，及罰
      金罰鍰提高標準條例第二條之規定配合刑法修正同時刪除
      之相關規定，被告二人所涉刑法第三百二十條第一項、第
      二百十六條、第二百十條之論罪條文之構成要件與法定刑
      本身固無修改；而其中竊盜罪之罰金刑部分，其最高額原
      依罰金罰鍰提高標準條例第一條前段之規定提高，修正後
      罰金罰鍰提高標準條例第一條前段停止適用，並增訂刑法
      施行法第一條之一，將上開罰金刑之貨幣單位改為新臺幣
      ，並提高為三十倍，以此計算其金額與修正前之金額相同
      ，是罰金刑之最高額部分亦無實質變動；然罰金刑之最低
      額因刑法第三十三條第五款之修正，由原先經罰金罰鍰提
      高標準條例提高後之銀圓一百元（合新臺幣三百元），再
      提高為新臺幣一千元，自以修正前之規定較輕。又刑法第
      二十八條關於共同正犯之規定雖有變更，將陰謀犯、預備
      犯等尚未至實行階段之行為排除適用，惟此就本件已著手
      實行之犯罪形態並無影響。另關於累犯之規定於修法後雖
      僅限於故意犯始有其適用，惟本件被告甲○○之行為本即
      為故意犯，其就累犯之適用亦不受修法之影響。再者被告
      乙○○因分論併罰而應依刑法第五十一條第五款之規定定
      其應執行之刑，依修正後之規定，合併之刑期不得逾三十
      年，較之修法前不得逾二十年為重，對被告乙○○而言修
      法後之規定並無較為有利之處。又被告等如處以得易科罰
      金之刑度，其易科罰金之標準依修正前第四十一條第一項
      前段及修正前罰金罰鍰提高標準條例第二條之規定，係以
      銀圓一百元、二百元及三百元（即新臺幣三百元、六百元
      及九百元）折算乙日，修法後罰金罰鍰提高標準條例第二
      條刪除，並修正刑法第四十一條第一項前段之折算標準為
      新臺幣一千元、二千元及三千元，則修法後得以罰金易科
      之折算標準既為提高，較之修法前之規定自無有利於行為
      人之情形。是就上開
      本件所涉各法律適用項目綜合比較結果，修法後之規定並
      無有利於行為人之情形，應依刑法第二條第一項前段之規
      定，適用被告二人行為時即刑法及其施行法於九十五年七
      月一日修正施行前之規定，其適用內容如前二(一)1.所述。
  (二)爰審酌被告二人有事實欄所載之前科紀錄，有卷附臺灣高等
    法院被告前案紀錄表足參，素行非佳，因圖私利而為本件犯
    行，犯罪之動機目的可訾，所竊物品價值非鉅，並已由被害
    人領回，因此所生之危害尚微，被告乙○○冒名應訊意圖隱
    蔽自己而造成丙○○無端受訊及名譽上可能受有之損害，並
    妨害國家對於犯罪之偵查，而被告二人於本院審理中均能坦
    認犯行，犯罪後之態度尚稱良好等一切情狀，量處如主文所
    示之刑，並分別諭知易科罰金之折算標準，以資儆懲。
  (三)如附表所示偽造之署押，應依刑法第二百十九條第一項之規
    定併為宣告沒收。
據上論斷，應依刑事訴訟法第二百七十三條之一第一項、第二百
九十九條第一項前段、第三百條，刑法第二條第一項前段、第三
百二十條第一項、第二百十六條、第二百十條、第二百十九條第
一項，修正前刑法第二十八條、第四十七條，罰金罰鍰提高標準
條例第一條前段、修正前罰金罰鍰提高標準條例第二條，判決如
主文。
本案經檢察官曾文鐘到庭執行職務。
中    華    民    國    95    年    8     月    17    日
                  刑事第十庭    法  官
以上正本證明與原本無異
如不服本判決應於送達後十日內向本院提出上訴狀
                                書記官  李慈容
中    華    民    國    95    年    8     月    17    日
附錄本案論罪科刑法條全文：
中華民國刑法第二百一十六條：
  行使第二百十條至第二百十五條之文書者，依偽造、變造文書
  或登載不實事項或使登載不實事項之規定處斷。
中華民國刑法第二百一十條：
  偽造、變造私文書，足以生損害於公眾或他人者，處五年以下
  有期徒刑。
中華民國刑法第二百十條：
  偽造、變造私文書，足以生損害於公眾或他人者，處五年以下
  有期徒刑。
附表：
┌──┬──────┬──────┬──────┬───────────┐
│編號│時        間│地        點│偽造之所在  │偽   造   之   署   押│
├──┼──────┼──────┼──────┼───────────┤
│ 一 │九十四年十一│臺北縣五股鄉│逕行逮捕通知│被通知人欄「丙○○」簽│
│    │月七日二十時│五工六路十六│書二份      │名兩枚及指印兩枚      │
│    │三十分許    │號前        │            │                      │
├──┼──────┼──────┼──────┼───────────┤
│ 二 │九十四年十一│臺北縣五股鄉│偵辦刑案權利│被告知人欄「丙○○」簽│
│    │月七日二十一│五工六路十六│告知書      │名乙個及指印乙枚      │
│    │時三十分許  │號前        │            │                      │
├──┼──────┼──────┼──────┼───────────┤
│ 三 │九十四年十一│臺北縣五股鄉│自願受搜索同│受搜索人欄「丙○○」簽│
│    │月七日二十一│五工六路十六│意書        │名乙枚及指印二枚      │
│    │時三十分許  │號前        │            │                      │
├──┼──────┼──────┼──────┼───────────┤
│ 四 │九十四年十一│臺北縣政府警│第一次調查筆│「丙○○」簽名兩枚及指│
│    │月八日一時十│察局蘆洲分局│錄          │印兩枚                │
│    │分許        │五工派出所  │            │                      │
├──┼──────┼──────┼──────┼───────────┤
│ 五 │九十四年十一│臺北縣政府警│第二次調查筆│「丙○○」簽名四枚及指│
│    │月八日二時五│察局蘆洲分局│錄          │印四枚                │
│    │十二分      │五工派出所  │            │                      │
├──┼──────┼──────┼──────┼───────────┤
│ 六 │九十四年十一│臺北縣政府警│第三次調查筆│「丙○○」簽名三枚及指│
│    │月八日六時十│察局蘆洲分局│錄          │印三枚                │
│    │五分        │五工派出所  │            │                      │
├──┼──────┼──────┼──────┼───────────┤
│ 七 │九十四年十一│臺北縣政府警│第四次調查筆│「丙○○」簽名三枚及指│
│    │月八日十四時│察局蘆洲分局│錄          │印三枚                │
│    │四十分      │五工派出所  │            │                      │
├──┼──────┼──────┼──────┼───────────┤
│ 八 │九十四年十一│臺北縣政府警│口卡片      │「丙○○」簽名乙枚及指│
│    │月八日三時三│察局蘆洲分局│            │印乙枚                │
│    │十七分許    │五工派出所  │            │                      │
├──┼──────┼──────┼──────┼───────────┤
│ 九 │九十四年十一│臺灣板橋地方│訊問筆錄    │「丙○○」簽名乙枚    │
│    │月八日二十時│法院檢察署  │            │                      │
│    │五十二分許  │            │            │                      │
├──┼──────┼──────┼──────┼───────────┤
│ 十 │九十四年十一│臺灣板橋地方│訊問筆錄    │「丙○○」簽名乙枚    │
│    │月八日二十時│法院檢察署  │            │                      │
│    │五十八分許  │            │            │                      │
├──┼──────┼──────┼──────┼───────────┤
│十一│九十四年十一│臺灣板橋地方│證人結文    │「丙○○」簽名乙枚    │
│    │月八日二十時│法院檢察署  │            │                      │
│    │四十分      │            │            │                      │
├──┼──────┼──────┼──────┼───────────┤
│十二│九十四年十一│臺灣板橋地方│限制住居具結│「丙○○」簽名乙枚    │
│    │月八日二十時│法院檢察署檢│書          │                      │
│    │五十八分後某│察官        │            │                      │
│    │時          │            │            │                      │
└──┴──────┴──────┴──────┴───────────┘


司法院資訊處製作；財團法人民間司法改革基金會備份。
